臺灣臺北地方法院刑事判決
110年度侵訴字第73號
公  訴  人  臺灣臺北地方檢察署檢察官
被      告  湯孟學


選任辯護人  王清白律師
上列被告因妨害性自主罪案件，經檢察官提起公訴（110年度偵
字第11736號），本院判決如下：
　　主　　文
湯孟學犯強制性交罪，處有期徒刑貳年。緩刑伍年，緩刑期間付
保護管束，並應於緩刑期間內接受受理執行之地方檢察署所舉辦
之法治教育肆場次。
    犯罪事實
一、湯孟學於民國110年2月21日，經由「Eatgether」聚會交友a
    pp結識代號AW000-A110067號之成年女子（真實年籍姓名詳
    卷，下稱甲女），而與甲女成為普通朋友後，竟於110年2月
    23日凌晨1時18分許，與甲女一同至臺北市○○區○○○路00號10
    樓QTIME萬年館之包廂內看完電影、甲女收拾個人物品準備
    離開包廂時，僅因對甲女有好感，即不顧甲女已以口頭表示
    「不要」及做出掙扎之動作之方式表明其不欲與湯孟學發生
    任何身體親密接觸及性交行為後，仍基於強制性交之犯意，
    恃其體格、力氣之優勢，違背甲女之意願，以身體抱住及壓
    制甲女後，親吻甲女之嘴巴、耳朵，及撫摸、親吻甲女胸部
    ，復解開甲女之褲頭，以將其手指插入甲女陰道內之方式，
    對甲女為強制性交得逞。
二、案經甲女訴由臺北市政府警察局婦幼警察隊報告臺灣臺北地
    方檢察署檢察官偵查起訴。 
    理    由
壹、程序方面：
一、性侵害犯罪防治法所稱性侵害犯罪，係指觸犯刑法第221條
    至第227條、第228條、第229條、第332條第2項第2款、第33
    4條第2項第2款、第348條第2項第1款及其特別法之罪；又行
    政機關、司法機關及軍法機關所製作必須公示之文書，不得
    揭露被害人之姓名、出生年月日、住居所及其他足資識別被
    害人身分之資訊，性侵害犯罪防治法第2條第1項、第12條第
    2項分別定有明文。另性侵害犯罪防治法第12條所定其他足
    資識別被害人身分之資訊，包括被害人照片或影像、聲音、
    住址、親屬姓名或其關係、就讀學校與班級或工作場所等個
    人基本資料，性侵害犯罪防治法施行細則第6條亦有明文。
    是本件判決書犯罪事實欄及理由欄內，關於告訴人甲女及其
    友人甲○○僅記載代號以隱匿其等身分資訊（告訴人之真實姓
    名年籍資料均詳偵字不公開卷第69頁之性侵害案件代號與真
    實姓名對照表；證人甲○○之真實姓名年籍資料詳卷）。
二、證據能力方面：　　
㈠、按被告以外之人於審判外之言詞或書面陳述，除法律有規定
    者外，不得作為證據，刑事訴訟法第159條第1項定有明文。
    告訴人於警詢時所為之陳述，屬被告湯孟學以外之人於審判
    外之陳述，為傳聞證據，並經被告及其辯護人否認前開證據
    資料之證據能力（見本院卷第64頁），而檢察官亦未證明（
    自由證明）其等於警詢時之陳述具有較可信之特別情況，是
    依前揭法條規定，告訴人於警詢所為陳述，即均無證據能力
    。
㈡、按被告以外之人於審判外之陳述，雖不符刑事訴訟法第159條
    之1至第159 條之4等規定，而經當事人於審判程序同意作為
    證據，法院審酌該言詞陳述或書面陳述作成時之情況，認為
    適當者，亦得為證據。當事人、代理人或辯護人於法院調查
    證據時，知有刑事訴訟法第159條第1項不得為證據之情形，
    而未於言詞辯論終結前聲明異議者，視為有前項之同意，刑
    事訴訟法第159條之5定有明文。該條文之立法意旨，在於確
    認當事人對於傳聞證據有處分權，得放棄反對詰問權，同意
    或擬制同意傳聞證據可作為證據，屬於證據傳聞性之解除行
    為，如法院認為適當，不論該傳聞證據是否具備刑事訴訟法
    第159條之1至第159條之4所定情形，均容許作為證據，不以
    未具備刑事訴訟法第159條之1至第159條之4 所定情形為前
    提（最高法院104 年度第3 次刑事庭會議決議參照）。本判
    決所引用被告湯孟學以外之人於審判外之言詞及書面陳述，
    檢察官、被告及其辯護人於本院準備程序中均同意有證據能
    力（見本院卷第64頁），並經本院於審判期日依法踐行調查
    證據程序，依前揭說明，自均有證據能力。
㈢、按刑事訴訟法第159 條至第159 條之5 有關傳聞法則之規定
    ，乃對於被告以外之人於審判外之言詞或書面陳述之供述證
    據所為規範，至非供述證據之物證，或以科學、機械之方式
    ，對於當時狀況所為忠實且正確之記錄，性質上並非供述證
    據，均應無傳聞法則規定之適用，如該非供述證據非出於違
    法取得，並已依法踐行調查程序，即不能謂其無證據能力。
    本案以下所引用之非供述證據，並無證據證明有出於違法取
    得之情形，復經本院依法踐行調查程序，應具有證據能力。
貳、認定犯罪事實所憑之證據及理由：
一、上揭犯罪事實，業據被告於本院審理中坦承不諱（見本院卷
    第199、200、212頁），且經證人即告訴人（見偵字不公開
    供閱卷第373至376頁）、證人即告訴人之友人甲○○（見偵字
    不公開供閱卷第221、222頁）於偵查中證述明確，並有Eatg
    ether社交軟體上貼文、群組對話紀錄照片及被告個人資料1
    份（見偵字不公開供閱卷第53至82頁）、告訴人與友人甲○○
    間通訊軟體對話紀錄截圖及通訊紀錄（見偵字不公開供閱卷
    第99、101頁）、QTIME監視器翻拍照片10張（見偵字不公開
    供閱卷第115至123頁）、告訴人Eatgether社交軟體照片（
    見偵字不公開供閱卷第127頁）、被告與告訴人間Eatgether
    及LINE通軟體對話紀錄截圖（見偵字不公開供閱卷第131至1
    67頁）、臺北市政府警察局婦幼警察隊受（處）理案件證明
    單、受理各類案件紀錄表、性侵害案件代號與真實姓名對照
    表、性侵害犯罪事件通報表、性侵害案件被害人調查表（一
    ）、（二）、證物採集單各1份（見偵字不公開供閱卷第169
    至193頁）、國立台灣大學醫學院附設醫院受理疑似性侵害
    事件驗傷診斷書1份（見偵字不公開供閱卷第197至201頁）
    及內政部警政署刑事警察局鑑定書（見偵字公開供閱卷第35
    9至362頁）在卷可稽，且經本院於110年12月21日準備程序
    期日當庭勘驗告訴人撥打113保護專線之通話紀錄及蒐證錄
    音檔案屬實，有本院勘驗筆錄1份附卷可佐（見本院卷第131
    至151頁），足認被告前開任意性自白與事實相符，堪以採
    信。
二、基上，本案事證明確，被告犯行堪以認定，應依法論科。
叁、論罪科刑之說明：
一、按刑法強制性交罪，係以對於男女以強暴、脅迫、恐嚇、催
    眠術或其他違反其意願之方法而為性交之行為為其構成要件
    。所謂違反其意願之方法，固不必達於使被害人不能抗拒之
    程度，但仍須具有妨害被害人之自由意志，違反被害人之意
    願而仍執意為之，始為相當。是否違反被害人之意願，則應
    從客觀之事實，如被害人曾否抵抗、是否試圖逃離、求救、
    是否曾以言詞或動作表示不同意其性交而為判斷。是在行為
    人使用上述方法時，只須被害人接受或容忍性交、猥褻，係
    出於畏懼恐怖不得已之狀態即屬之（最高法院101年度台上
    字第1241號判決意旨參照）。而被告對告訴人為犯罪事實欄
    一所載犯行時，於告訴人多次表示「不要」及身體掙扎情況
    下，竟仍於抱住及壓制甲女後，挾其體格及力氣之優勢，執
    以手指插入告訴人之陰道，足認其顯係在違背告訴人意願之
    情形下對告訴人為性交行為，是核被告所為，係犯刑法第22
    1條第1項之以違反意願之方法而為性交罪。被告先後親吻甲
    女嘴巴、耳朵，撫摸及親吻甲女胸部之猥褻行為，乃性交之
    階段行為，均為嗣後之以手指插入陰道之性交行為所吸收，
    均不另論罪。
二、按刑事審判旨在實現刑罰權之分配的正義，故法院對有罪被
    告之科刑，應符合罪刑相當之原則，使輕重得宜，罰當其罪
    ，以契合社會之法律感情，此所以刑法第57條明定科刑時應
    審酌一切情狀，尤應注意該條所列10款事項以為科刑輕重之
    標準，並於同法第59條賦予法院以裁量權，如認「犯罪之情
    狀可憫恕，認科以最低度刑仍嫌過重者」，得酌量減輕其刑
    ，俾使法院就個案之量刑，能斟酌至當；又刑法第59條規定
    犯罪之情狀可憫恕者，得酌減其刑。其所謂「犯罪之情狀」
    ，與同法第57條規定科刑時應審酌之一切情狀，並非有截然
    不同之領域，於裁判上酌減其刑時，應就犯罪之一切情狀，
    予以全盤考量，審酌其犯罪有無可憫恕之事由（即有無特殊
    之原因及環境，在客觀上足以引起一般同情，以及宣告法定
    最低度刑，是否猶嫌過重等），以為判斷（最高法院95年度
    台上字第6157號、98年度台上第3926號判決意旨參照）。而
    刑法第221條第1項之對於男女以強暴、脅迫、恐嚇、催眠術
    或其他違反其意願之方法而為性交者，處3年以上10年以下
    有期徒刑，刑責非輕，然同屬犯強制性交罪，其原因動機不
    一，犯罪情節未必盡同，法律科處此類犯罪，法定最低本刑
    卻同為3年以上10年以下有期徒刑，刑罰之嚴厲度不可謂不
    重，於此情形，倘依其情狀處以3年以下有期徒刑，即足懲
    儆，並可達社會防衛之目的者，自非不可依客觀之犯行與主
    觀之惡性二者加以考量其情狀，是否有可憫恕之處，適用刑
    法第59條之規定酌量減輕其刑，冀使個案裁判之量刑，能斟
    酌至當，符合比例原則。經查，被告本案犯行雖係無視告訴
    人之口頭拒絕及身體掙扎，而違反告訴人之意願對告訴人為
    性交行為，然於性侵過程中，未對告訴人施以毆打等暴力行
    為，危害情節難謂深鉅，衡其於本院審判中尚能坦承犯行，
    且積極與告訴人達成和解，並依約賠償告訴人新臺幣（下同
    ）100萬元完畢，並當庭書寫道歉書1份交與告訴人收執，並
    獲得告訴人之原諒，有本院和解筆錄、道歉書、匯款申請書
    及公務電話紀錄各1份在卷可稽（見本院卷第233、247至250
    頁），勉力彌過及幡然認罪之改悔，態度尚佳。是本院認量
    處被告法定最低本刑3年以上有期徒刑，實屬過苛，在客觀
    上足以引起一般性同情，而有情輕法重或情堪憫恕之情事，
    爰就被告所犯之強制性交罪，適用刑法第59條規定減輕其刑
    。
三、爰以行為人之責任為基礎，審酌被告為一己私慾，不顧他人
    性自主之決定權，違反告訴人之意願，對告訴人為性交，致
    使告訴人身心受創，造成無可抹滅之傷痛，所為實不可取，
    惟本院念及被告於本院審判中坦白承認犯行，且與告訴人達
    成和解並依約履行完畢，復獲得告訴人之原諒，業如前述，
    足認被告深具悔悟之心，兼衡被告前無任何刑事前科紀錄，
    有臺灣高等法院被告前案紀錄表在卷可佐，素行尚佳，並考
    量被告之智識程度及家庭經濟狀況（見本院卷第214頁）等
    一切情狀，量處如主文所示之刑，以示懲儆。
四、末查，被告未曾因故意犯罪受有期徒刑以上刑之宣告，有臺
    灣高等法院被告前案紀錄表1份在卷可參，其因一時失慮，
    誤罹重典，但犯後已坦承犯行，且與告訴人達成和解且依約
    履行完畢，告訴人進而表示願意原諒被告等情，已如上述，
    足認被告已知悔改，堪認其經此偵、審程序及刑之宣告之教
    訓後，當能知所警惕，信無再犯之虞，本院認為上開所宣告
    之刑，以暫不執行為適當，爰依刑法第74條第1項第1款規定
    ，宣告緩刑5年。另為使被告能牢記教訓，確實習得守法精
    神，以預防其再犯，爰依刑法第74條第2項第8款之規定，命
    被告於緩刑期間內，應接受受理執行之地方檢察署所舉辦之
    法治教育4場次。又被告所犯之刑法第221條第1項之強制性
    交罪，屬刑法第91條之1第1項所列舉之罪名，應依同法第93
    條第1項第1、2款規定，宣告於緩刑期間付保護管束，附此
    指明。（被告如有違反上開所定負擔情節重大，足認原宣告
    之緩刑難收其預期效果，而有執行刑罰之必要者，依刑法第
    75條之1第1項第4款之規定，得撤銷其緩刑宣告，併予敘明
    。）
據上論斷，應依刑事訴訟法第299條第1項前段，判決如主文。
本案經檢察官戚瑛瑛提起公訴，檢察官劉承武到庭執行職務。
中    華    民    國   111    年    3     月    29    日
                  刑事第十四庭  審判長法  官 余銘軒
　　　　　　　　　 
                                      法  官 黃文昭
　　　　　　　　　　　　　　　　　  
                                      法  官 陳翌欣
上正本證明與原本無異。 
如不服本判決應於收受送達後20日內向本院提出上訴書狀，並應
敘述具體理由；其未敘述上訴理由者，應於上訴期間屆滿後20日
內向本院補提理由書（均須按他造當事人之人數附繕本）「切勿
逕送上級法院」。告訴人或被害人如對於本判決不服者，應具備
理由請求檢察官上訴，其上訴期間之計算係以檢察官收受判決正
本之日期為準。 因疫情而遲誤不變期間，得向法院聲請回復原
狀。
                                      書記官 劉亭均
中　　華　　民　　國　　111 　年　　3 　　月　　29　　日
附錄本案論罪科刑法條：
中華民國刑法第221條第1項：
對於男女以強暴、脅迫、恐嚇、催眠術或其他違反其意願之方法
而為性交者，處 3 年以上 10 年以下有期徒刑。